【裁判字號】    89,易,355
【裁判日期】    900102
【裁判案由】    恐嚇取財等
【裁判全文】
臺灣臺東地方法院刑事判決                          八十九年度易字第三五五號
    公  訴  人  臺灣臺東地方法院檢察署檢察官
    被      告  甲○○
    選任辯護人  李百
右列被告因恐嚇取財等案件，經檢察官提起公訴（八十九年度偵字第一五四二號），
本院判決如左：
    主      文
甲○○連續傷害人之身體，處有期徒刑肆個月，如果易科罰金，以銀元參佰元（等於
新臺幣玖佰元）折算壹日。
    事      實
一、甲○○於民國八十九年七月三十一日的晚上，大約十點左右，因為想要取回之前
    借給丁○○的米酒空瓶，就跑到臺東市○○路○段三七九巷六號丁○○所經營「
    水茫茫小吃店」內，雙方一言不和，甲○○就出於普通傷害的連續犯罪故意，先
    出手毆打在場的丙○○，此時，丁○○上前勸阻，甲○○又將丁○○推倒，並且
    毆打丁○○，分別造成丙○○的頭部外傷疑似腦震盪、兩個臉頰每邊各為八Ｘ五
    公分挫傷、左前臂挫瘀傷八Ｘ四公分、左小腿挫傷五Ｘ四公分，而丁○○則是造
    成胸部右側挫瘀傷八Ｘ四公分、右肩背挫瘀傷三Ｘ二公分、兩膝每邊各為四Ｘ三
    公分挫瘀傷、右手腕挫瘀傷四Ｘ三公分的傷害。
二、本案是丁○○、丙○○向臺東縣警察局臺東分局提出告訴之後，由該局移送臺灣
    臺東地方法院檢察署檢察官而偵查起訴。
    理      由
一、對於右述的犯罪事實，被告甲○○在警察訊問時、檢察官偵查以及本院審理時都
    已經明白地承認，而被告打人的經過，也與告訴人丁○○、丙○○所指控的情形
    互相符合，此外，還有告訴人提出的東和外科診所驗傷診斷證明書附在警卷之內
    可以證明。因此，本件犯罪事證明確，被告有連續傷害他人的犯罪行為應可認定
    。
    雖然被告和他的辯護人另外又抗辯說；並沒有打的那麼嚴重。但是，被告無法提
    出明確的證據來證明告訴人的驗傷診斷證明書是假的，而且被告打傷告訴人，這
    是不爭的事實，所以，本院認為沒有必要再針對被告抗辯的部分再行調查。
二、被告所觸犯的罪名是；刑法第二百七十七條第一項的普通傷害罪。而且被告連續
    兩次的傷害行為，在時間上接近，又是觸犯構成犯罪要件相同的罪名，顯然是基
    於連續的犯罪故意所為，而屬於連續犯，依照刑法第五十六條的規定，應以一個
    傷害罪論處，並且加重被告本罪的刑度。
    於是，本院審酌被告係因情感糾紛，一時失慮而出手打人，其犯罪動機尚情有可
    原，但是，被告以連續打人的方式來抒發情緒，卻不值得鼓勵，而且被告至今未
    與告訴人達成和解，與本件犯罪對告訴人所造成的損害，以及被告在犯罪後的態
    度等一切情狀之後，而量處如主文記載的刑罰，並且對被告諭知易科罰金的折算
    標準。
三、檢察官另外又起訴被告的意旨是說：被告甲○○意圖為自己不法之所有，於毆傷
    丁○○、丙○○二人後，喝令丁○○交付米酒乙箱，丙○○見狀心生恐懼，乃入
    內搬取米酒乙箱交付給甲○○，而甲○○復基於意圖為自己不法之利益，對丁○○、丙○○恐嚇說：「你這個店也開不成，會叫人砸店」，使得丁○○、丙○○
    心生畏懼，而丙○○即依甲○○指示，書立自己行動電話號碼及在八十九年八月
    五日交付新臺幣一萬元字據給甲○○，因認被告涉嫌觸犯刑法第三百四十六條第
    一項的恐嚇取財與第二項的恐嚇得利罪。
    （一）按犯罪事實應依證據認定之，無證據不得推定其犯罪事實；又不能證明被
          告犯罪者，應諭知無罪之判決，刑事訴訟法第一百五十四條、第三百零一
          條第一項分別定有明文。而事實之認定，應憑證據，如未能發現相當證據
          ，或證據不足以證明，自不能以推測或擬制之方法，為裁判基礎（最高法
          院四十年臺上字第八六號判例參照）；另外，認定犯罪事實所憑之證據，
          雖不以直接證據為限，間接證據亦包括在內，然而無論直接證據或間接證
          據，其為訴訟上之證明，須於通常一般之人均不致有所懷疑，而得確信其
          為真實之程度者，始得據為有罪之認定，倘其證明尚未達到此一程度，而
          有合理之懷疑存在而無從使事實審法院得有罪之確信時，即應由法院為諭
          知被告無罪之判決（最高法院七十六年臺上字第四九八六號判例參照）；
          而且，告訴人之告訴，係以使被告受刑事訴追為目的，是其陳述是否與事
          實相符，仍應調查其他證據以資審認（最高法院五十二年臺上字第一三○○號判例參照）。
    （二）檢察官認為被告涉嫌觸犯恐嚇取財與恐嚇得利罪，無非以告訴人丁○○、
          丙○○的指控，以及丙○○所寫的字據，作為主要的論據。但是，被告則
          是否認有檢察官所控訴的犯罪事實，並且抗辯說：「丁○○有欠我二十個
          空瓶，我沒有恐嚇要他們交米酒一箱。一萬元字據，是丁○○欠我錢，張
          勇孝答應幫她還，才開字據的，我沒有恐嚇取財，也沒恐嚇得利」；而被
          告的辯護人也以被告沒有不法所有的目的來為被告答辯。
          本院經過調查後的發現是；
          有關恐嚇取財部分。依照刑法恐嚇取財罪的規定，其成立要件，除了客觀
          的外在恐嚇行為之外，在內心主觀上，行為人還必須具有「不法所有的意
          圖」。所以，本件調查的重點就放在；究竟被告是否有借給告訴人丁○○
          二十個空瓶子？根據證人乙○○（被告的老闆）在本院調查時的證詞：「
          我中午載甲○○下班，他借我的大哥大打電話給丁○○，我有聽到他說晚
          上八點要過去拿空瓶子，後來他用山地話講，我就聽不懂了」，而且告訴
          人丙○○在本院調查時也說：「被告一直要我拿空瓶給他，我說沒有空瓶
          ，他就打我」，可見被告在事前確實有告訴丁○○說他要去拿空瓶子，那
          麼，事後被告果真拿走五瓶空瓶子和十五瓶米酒，這在被告內心主觀的認
          定上；「本來就是他可以拿走的」，因此，很難據此認定被告具有所謂的
          「不法所有之意圖」。而本件只是被告和告訴人丁○○之間，屬於民事上
          的糾紛，被告的行為根本不成立恐嚇取財罪。
          有關恐嚇得利的部分。關於所謂的「一萬元字據」，告訴人丙○○在本院
          調查時說：「如果被告沒有恐嚇我，我不會故意寫錯行動電話號碼」，張
          勇孝在這種緊急的情況之下，仍能從容不迫地「故意寫錯行動電話號碼」
          ，由此可見，丙○○當時根本沒有受到被告的恐嚇，而是自願地立下字據
          否則，丙○○如何還能夠在被脅迫的情形下，從容地寫錯電話號碼。再說
          ，該字條內容僅寫上：「0000000000，丙○○，於８９年８月
          ５日，１００００元」，如此的字句，根本不具有任何法律上的效力，告
          訴人更無損失何種財產上利益可言。因此，被告的行為與刑法上恐嚇得利
          罪的成立要件不符。
    （三）綜上所述，被告並沒有檢察官所起訴的恐嚇取財、恐嚇得利的犯罪行為，
          本來應對被告諭知無罪判決，但是檢察官是以本罪和前面已經判刑的傷害
          罪，二者間具有牽連犯的裁判上一罪關係而提起公訴，依「審判不可分原
          則」，所以，本院不再另外對被告諭知無罪。
據上論斷，應依刑事訴訟法第二百九十九條第一項前段，刑法第五十六條、第二百七
十七條第一項、第四十一條，罰金罰鍰提高標準條例第一條前段、第二條，判決如主
文。
本案經檢察官張德寬到庭執行職務。
中      華      民      國      九十    年      一      月      二      日
                                  臺灣臺東地方法院刑事庭
                                      法  官  甘  大  空
右正本證明與原本無異。
如不服本判決，應於判決送達後十日內，向本院提出上訴狀。
                                      書記官  賴  淑  芬
中      華      民      國      九十    年      一      月    五      日
附記：
刑法第二百七十七條第一項
傷害人之身體或健康者，處三年以下有期徒刑、拘役或一千元以下罰金。


司法院資訊處製作；財團法人民間司法改革基金會備份。
